【裁判字號】    99,親,25
【裁判日期】    990518
【裁判案由】    否認子女
【裁判全文】
臺灣臺中地方法院民事判決                99年度親字第25號
原      告  乙○○
被      告  丙○○民國98年.
兼  上一人  甲○○即上一人之.
法定代理人
上列當事人間否認子女事件，經本院於中華民國99年5月4日言詞
辯論終結，判決如下：
    主      文
確認被告丙○○非原告自被告甲○○受胎所生之婚生子女。
訴訟費用由被告負擔。
    事實及理由
壹、原告起訴主張：原告與被告甲○○於民國85年12月30日結婚
    ，婚後因個性不合，原告於97年10月離家，兩造自此未再共
    同生活，嗣於98年5月15 日離婚。然原告於離家期間，自訴
    外人栗志中受胎，於98年11月24日產下被告丙○○，因被告
    丙○○之受胎係在原告與被告甲○○婚姻關係存續期間，致
    被告丙○○受法律推定為被告甲○○之婚生子女，但被告丙
    ○○實非原告自被告甲○○受胎所生，為此爰依民法第1063
    條之規定，提起本件否認子女之訴等語。並聲明：如主文所
    示。
貳、被告聲明同意原告之訴，並對原告主張之前開事實均不爭執
    。
、得心證之理由：
一、親子關係事件，與社會公益有關，當事人處分主義應受限制
    ，故民事訴訟法關於認諾及自認或不爭執事實效力之規定，
    於親子關係事件，不適用之，此觀民事訴訟法第594 條規定
    自明。是被告就本件訴訟為認諾及訴訟上自認或不爭執事實
    ，均不生訴訟上效力，亦不得本於其認諾，為被告敗訴之判
    決。
二、原告主張其與被告甲○○於85年12月30日結婚，嗣於98 年5
    月15日離婚，原告於98年11月24日生下被告丙○○，被告丙
    ○○雖依法受推定為被告甲○○之婚生子女，然彼此間並無
    血緣關係等事實，業據原告提出與其所述相符之戶籍謄本、
    出生證明書、行政院國軍退除役官兵輔導委員會臺中榮民總
    醫院所出具之血親鑑定報告各1 份為證。而觀諸前揭血親鑑
    定報告鑑定結果略以：(一)不能排除訴外人栗志中與丙○○之
    親子關係；(二)親子關係指數（CPI）為11442.7738 ，亦即”
    栗志中是丙○○的親生父親”這個可能性與”任何中國男人
    偶然具有是丙○○親生父親所必具備的基因半型”這一個可
    能性相比，大約為11442.7738倍；(三)栗志中與丙○○之父子
    關係確定率為99.0000000％，因此栗志中是丙○○的親生父
    親，這個假設由此測試上可以證實等語。本院參酌現代生物
    科學發達，醫學技術進步，以DNA 基因圖譜定序檢驗方法鑑
    定子女之血統來源之精確度已達99.8％以上，而被告丙○○
    既鑑定為訴外人栗志中之子，自不可能同時為被告甲○○之
    子；又被告就本件訴訟為認諾及不爭執原告主張之事實，雖
    不生訴訟上效力，但本院仍得以此自認或不爭執之情形，作
    為依自由心證判斷事實真偽之資料（最高法院29年上字第56
    號、32年上字第2316號判例參照），亦即被告之供陳，亦足
    資佐證原告所主張事實之真實性。執此，原告之主張，應堪
    信為真實。是以，原告主張被告丙○○非原告自被告甲○○
    受胎所生，應堪採信。
三、受婚生推定之子女，如夫妻之一方能證明子女非為婚生子女
    者，得自知悉該子女非為婚生子女之時起，2 年內提起否認
    之訴；否認子女之訴，由夫起訴者，以妻及子女為共同被告
    ，由妻起訴者，以夫及子女為共同被告，96年5 月23日修正
    公布之民法第1063條第2項、第3項、民事訴訟法第589條之1
    第1項分別定有明文。民法第1063條第2項、民事訴訟法第58
    9條之1所定否認子女訴訟之性質，論者固有採形成訴訟說者
    ，惟實務上歷來均認為在原告起訴之前，該子女與法律上推
    定之父間已非親生子女關係，原告僅係起訴請求法院以判決
    加以確認而已，亦即法院依原告之聲明而為判決時，並無創
    設、變更或消滅當事人間法律關係之效力，應屬確認訴訟性
    質（司法院78年7月15日78廳民一字第778號函參照）。而民
    事訴訟法第247 條所謂即受確認判決之法律上利益，係指因
    法律關係之存否不明確，致原告在私法上之地位有受侵害之
    危險，而此項危險得以對於被告之確認判決除去之者而言，
    故確認法律關係成立或不成立之訴，苟具備前開要件，即得
    謂有即受確認判決之法律上利益（最高法院42年度臺上字第
    1031號判例參照）。被告丙○○既係原告與他人所生，與被
    告甲○○間並無血緣關係，僅因受胎期間被告甲○○與原告
    具婚姻關係，乃受推定為被告甲○○之婚生子女，是前開婚
    生推定顯與事實不符；又因上開不實之婚生推定之故，兩造
    間因親子關係所生之扶養、繼承等私法上權利義務存否即不
    明確，此等法律關係有無即有不安之狀態，並得以確認判決
    除去，原告應有即受確認判決之法律上利益，而得起訴請求
    確認。從而原告於知悉被告丙○○非為婚生子女之時起2 年
    內即99年3月26日（見附於起訴狀之本院收發室收狀章），
    提起本件否認子女之訴，請求確認被告丙○○非原告自被告
    甲○○受胎所生之婚生子女，為有理由，應予准許。
肆、訴訟費用負擔之依據：民事訴訟第78條、第85條第1項前段
    。
中    華    民    國    99    年    5     月    18    日
                  家事法庭      法  官  郭妙俐
以上正本係照原本作成
如對本判決上訴，須於判決送達後20日之不變期間內，向本院提
出上訴狀。
中    華    民    國    99    年    5     月    18    日
                                書記官  魏宏銘

司法院資訊處製作；財團法人民間司法改革基金會備份。
